【裁判字號】    89,訴,73
【裁判日期】    890322
【裁判案由】    給付工程款
【裁判全文】
臺灣屏東地方法院民事判決  八十九年度訴字第七三號
    原      告  甲○○
    被      告  高鳳食品股份有限公司
                                    設屏東縣枋寮鄉東海村屏南工業區○○路一二號
    法定代理人  乙○○        .
右當事人間請求給付工程款事件，本院判決如左：
    主      文
原告之訴及其假執行之聲請均駁回。
訴訟費用由原告負擔。
    事      實
甲、原告方面：
  一、聲明：
    (一)先位聲明分：1.被告應給付原告新台幣（下同）七十萬元及自八十五年十一月一日
      起至清償日止，按年息百分之五計算利息。2.訴訟費用由被告負擔。３願供擔保請
      准為假執行之宣告。
    (二)備位聲明部分：1.被告願給付原告七十萬及自八十五年十一月一日起至清償日止，
      按年息百分之五計算利息。2.訴訟費用由被告負擔。3.願供擔保請准為假執行之宣
      告。
  二、陳述：
    (一)兩造於民國八十五年三月廿一日簽訂新建屏南廠土地公廟承攬契約，由原告承攬被
      告新建屏南廠土地公廟工程，工程總價二百萬元，嗣於八十五年十二月廿六日完工
      ；於完工後，被告僅付部分依工程進度之款項一百三十萬元，尚餘七十萬元工程款
      尾款未付。經原告屢次以口頭催促未果，乃於八十七年九月三十日以郵局存證信函
      催促被告付款，詎被告仍置之不理，爰提起本訴。
    (二)如被告主張請求權消滅，先位聲明部分不能准許，然被告亦受有不當利益，爰另依
      民法第一百七十九條不當得利之規定，請求就備位聲明而為判決。
  三、證據：提出承攬合約書二紙、收據及郵局存證信函各一件為證。
乙、被告方面：被告未於言詞辯論期日到場，惟以書狀略稱：
  一、聲明：求為判決1.駁回原告之訴及其假執行之聲明。2.訴訟費用由原告負擔。
  二、陳述：
    (一)按民法第一百二十七條左列各款請求權因二年間不行使而消滅，第七款技師、承攬
      人之報酬及其墊款。又同法第一百三十條時效因請求而中斷者，若於請求後六個月
      內不起訴，視為不中斷。法均有明文。查本件原告之起訴請求依首揭民法第一百二
      十七條第七款之規定其請求權因二年間不行使而消滅，縱以原告於八十七年九月三
      十日以存證信函請求，遲至八十九年間始提起本訴，依民法第一百三十條之規定並
      不因請求而時效中斷。從而本件原告之訴，應無理由。
    (二)按民事訴訟法第二百五十五條第一項訴狀送達後，原告不得將原訴變更或追加他訴
      。查原告於被告提出答辯後始追加備位聲明，謂被告受有不當利益。被告聲明不同
      意原告追加備位聲明。況且本件工程款之請求既因時效而請求權消滅，原告亦不得
      另以被告受有不當得利起訴請求。退步言之本件工程款係依進度付款（原告主張）
      付款始進行工程。被告並未受有不當利益。
  三、證據：（並未提出任何證據資料）。
    理      由
甲、程序方面：
  1.被告未於言詞辯論期日到期，核無民事訴訟法第三百八十六條各款所列情形，准依原
    告之聲請，由其一造辯論而為判決。
  2.本件訴狀送達後，原告追加備位聲明部分因不甚被告之防禦及訴訟之給付，爰予准
    許，附此敘明。
乙、實體上理由：
  1.本位聲明部分：
  一、本件原告主張兩造於民國八十五年三月廿一日簽訂新建屏南廠土地公廟承攬契約，
      由原告承攬被告新建屏南廠土地公廟工程，工程總價二百萬元，嗣於八十五年十二
      月廿六日完工，於完工後，被告僅付部分依工進度之款項一百三十萬元，尚餘七十
      萬元工程款尾款未付。經原告於八十七年九月三十日以郵局存證信函催促被告付款
      ，詎被告仍置之不理，爰本於承攬法律關係提起本訴，被告則以原告雖於八十七年
      九月三十日以郵局存證信函請求，惟迄至八十九年間方提起本訴，依民法第一百三
      十條規定，並不因請求而時效中斷，原告之請求權應罹於時效等語置辯。
  二、按技師、承攬人之報酬及其墊款請求權，因二年間不行使而消滅；又消滅時效，自
      請求權可行使時起算。又消滅時效因請求而中斷；又時效因請求而中斷者，若於請
      求後六個月內不起訴，視為不中斷。民法第一百二十七條第七款，同法第一百二十
      八條前段、第一百二十九條第一項第一款、第一百三十條分別定有明文。
  三、本件原告主張兩造前於八十五年三月廿一日簽訂新建屏南廠土地公廟承攬契約，原
      告依約於八十五年十二月廿六日完工後，被告尚積欠七十萬元工程款未付，經原告
      於八十七年九月三十日以郵局存證信函催促被告付款未果等事實，固提出承攬合約
      書等為證，且為被告所不爭執，而可認為真實，則原告之工程款請權即應自完工後
      即八十五年十二月廿七日為請求權得行使之日，又原告於八十七年九月三十日以郵
      局存證信函催促被告付款，雖可視為請求，但原告並未於請求後六個月內起訴，業
      經原告於審理中自承：「：：（本件）之前也沒有起訴，或聲請支付命令催收：：
      」等語（見八十九年二月十六日言詞辯論筆錄，而迄至本件於八十八年十月一日經
      原告依督促程序聲請核發支付命令（有本院收文戮記可稽）止，依首揭條文規定，
      原告之請求權應已；罹於時效，從而，被告持而為辯，尚應可採。原告據兩造承攬
      關係而請求本件報酬七十萬元即為無理由，應予駁回，其假執行之聲請無所附麗，
      應予一併駁回。
    2.備位聲明部分：
  一、本件原告另主張如其請求權消滅，被告亦受有不當利益，爰依民法第一百七十九條
      不當得利之規定請求判決如備位聲明，被告則以原告工程款之請求權既因時效而消
      滅，被告自非不當得利等語置辯。
  二、按無法律上之原因而受利益，致他人受損害者，應返還其利益，雖有法律上之原因
      ，而其後已不存在者，亦同，民法第一百七十九條規定固明。惟因時效而免負義務
      ，雖得認為受利益，但法律規定時效制度，其目的即在使受益人取得其利益，自不
      能謂無法律上之原因而受利益，此並經最高法院著有四十七年台上字第三０三號判
      決，說明甚詳。從而，原告以被告執時效消滅為辯，受有不當利益，而請求被告返
      還七十萬元工程款利益，尚於法不合，且查原告依兩造承攬工程合約而施工完成，
      已如前述，原告所取得者自為工程款請求權，並無不當得利請求權與之競合，可得
      選擇行使之情形存在；則於承攬工程款請求權罹於時效後，即無行使不當得利請求
      權之可言，原告之請求自為無理由，應予駁回，其假執行之聲請，於法不合，應予
      一併駁回。
結論：本件原告之訴為無理由，爰依民事訴訟法第三百八十五條第一項前段、第七十八條
判決如主文。
中      華      民      國      八十九      年      三      月    二十二    日
                                臺灣屏東地方法院民事第一庭
~B法      官  李  麗  芳
右正本證明與原本無異。
如不服本判決，應於判決送達後廿日之不變期間內，向本院提出上訴狀。
~B法院書記官  王  福  盛
中      華      民      國      八十九      年      三      月    二十八    日


司法院資訊處製作；財團法人民間司法改革基金會備份。
